臺灣高等法院臺中分院刑事判決　　　　93年度上訴字第1334號
上　訴　人
即　被　告　甲○○○○路有限公司
兼　代表人　乙○○
選任辯護人　楊俊彥　律師
上列上訴人因違反著作權法案件，不服臺灣臺中地方法院92年度
訴字第1202號中華民國93年4月26 日第一審判決（起訴案號：臺
灣臺中地方法院檢察署91年度偵字第11780 號），提起上訴，本
院判決如下：
    主 　   文
原判決撤銷。
乙○○連續擅自以重製之方法侵害他人之著作財產權，處有期徒
刑陸月，如易科罰金，以佰元折算壹日。編號Ａ2電腦壹台應
沒收。
甲○○○○路有限公司之代表人，因執行業務，犯擅自以重製之
方法侵害他人之著作財產權之罪，科罰金新臺幣拾萬元。
    事　　　實
一、乙○○係設在臺中市○○路508號1樓112櫃 「甲○○○○路
    有限公司」（下稱凌傑公司）之代表人，明知 「Microsoft
    Windows 98第二版」、「Microsoft Word 2000」、「Micro
    soft Excel 2000」、「Microsoft PowerPoint 2000」、「
    Microsoft Access 2000」、「Microsoft FrontPage 2000」
    等電腦軟體，均係美商微軟公司（Microsoft Corp.，下稱
    微軟公司）依著作權法第4條第2款、民國82年7月16日簽署
    生效之「北美事務協調委員會與美國在臺協會著作權保護協
    定」，而受我國著作權法保護之電腦程式著作，均尚在著作
    財產權存續期間內，任何人非經著作權人微軟公司之同意或
    授權，不得擅自重製，竟未經微軟公司之同意或授權，基於
    意圖隨貨贈送之營利概括犯意，先於90年間某日，向悅星茶
    坊網咖店購買內已被他人擅自灌錄重製微軟公司上開享有著
    作財產權之「Microsoft Windows 98第二版」、「Microsof
     t Word 2000」、「Microsoft Excel 2000」、「Microsof
    t PowerPoint 2000」、「Microsoft Access 2000」、「Mi
    crosoft FrontPage 2000」六種電腦軟體之編號 Ａ2之中古
    電腦一台。再於90年11月29日顧客王明廉前來凌傑公司洽購
    組裝電腦一台後至同年12月3日王明廉到店取貨前之某時 ，
    乙○○則在不詳地點，以不詳方式， 擅自將上開編號Ａ2電
    腦內之上開六種電腦軟體對烤灌錄重製在依訂購單組裝之電
    腦設備硬碟中， 再於同年12月3日將附送有重製上開六種電
    腦軟體之組裝電腦一台交付予王明廉。繼之， 於同年12月3
    日顧客趙俊華前來凌傑公司洽購組裝電腦後至同年 12月7日
    趙俊華到店取貨前之某時，乙○○又以同一方式，擅自將微
    軟公司上開六種電腦軟體灌錄重製於依訂購單組裝後之電腦
    設備硬碟中， 再於同年12月7日將附送有重製上開六種電腦
    軟體之組裝電腦一台交付予趙俊華，而連續以上述重製及隨
    貨贈送而移轉所有權之方法，散布微軟公司上開六種電腦程
    式著作之重製物，而侵害微軟公司之著作財產權。
二、案經微軟公司訴由臺中市警察局第一分局報請臺灣臺中地方
    法院檢察署檢察官偵查起訴。
    理　　　由
一、訊據上訴人即被告乙○○（下稱被告乙○○）固坦承其為上
    訴人即被告凌傑公司（下稱被告被告凌傑公司）之代表人，
    惟矢口否認有何違反著作權法之犯行，辯稱：被告凌傑公司
    並未有於上揭時地，先後出售組裝電腦各一組予顧客王明廉
    、趙俊華，伊賣電腦給顧客均是賣空機，並未將告訴人微軟
    公司之上開六種電腦程式軟體安裝在出售之電腦內，隨貨贈
    送給客戶。編號Ａ2電腦係伊於91年3月底，向悅星茶坊網咖
    店所購買，買來即有上開六種電腦軟體，並非伊所灌錄，伊
    亦未將編號Ａ2電腦內之告訴人微軟公司上開六種電腦軟體
    灌錄至王明廉、趙俊華之電腦內。縱使伊有將告訴人微軟公
    司之上開六種電腦程式軟體安裝在出售之電腦內，隨貨贈送
    給客戶王明廉、趙俊華，然伊並非意圖營利，而所重製份數
    又僅為2份，顯未逾行為後之92年7月9日修正公布之著作權
    法第91條第2項之規定，自無罪責可言，應諭知免訴判決。
    又伊隨貨贈送客戶之行為若認係意圖營利重製者，因92年7
    月9日修正前之著作權法第91條第2項之規定僅處罰意圖銷售
    或出租之重製者，未及本案之隨貨贈送行為，自應為無罪之
    諭知云云。
二、經查：
（一）「Microsoft Windows 98第二版」、「Microsoft Word
      2000」、「Microsoft Excel 2000」、「Microsoft
      PowerP oint 2000」、「Microsoft Access 2000」、「
      Microsof t FrontPage 2000」等電腦軟體，均係告訴人
      微軟公司依著作權法第4條第2款及82年7月16日簽署生效
      之「北美事務協調委員會與美國在臺協會著作權保護協定
      」，受我國著作權法保護之電腦程式著作，均尚在著作財
      產權存續期間，業經告訴人微軟公司具狀及其代理人滕澤
      珩律師指訴綦詳，並有各該電腦程式著作權利證明文件影
      本附卷可稽（見偵字第11780號偵查卷第21頁至第60頁）
      。而被告乙○○確係設於臺中市○○路508號1樓之被告凌
      傑公司之代表人，亦有該公司之基本資料查詢附卷可憑（
      見偵字第11 78 0號偵查卷第78頁），自堪認為真實。
（二）證人王明廉、趙俊華先後於 90年11月29日、同年12月3日
      向被告凌傑公司洽購，並分別於同年12月3日、同年12月7
      日取件之組裝電腦各一組，其主機內均灌錄有告訴人微軟
      公司享有著作財產權之上開六種電腦程式著作各一份之事
      實，業據告訴代理人滕澤珩律師指訴歷歷，復經證人王明
      廉、趙俊華於原審法院調查時證述明確（見原審卷一第
      136頁至138頁、第140頁、第173頁至175頁），並有被告
      凌傑公司負責接洽此二筆交易之門市人員吳秋蘭、賴惠貞
      之名片影本各一紙、凌傑資訊客戶銷訂表二紙、統一發票
      一紙、前開購買之二部電腦硬碟內載軟體顯示於螢幕之列
      印資料、銷貨單各二份在卷可憑（見偵字第11780號偵查
      卷第61頁至第77頁）。而被告乙○○對於告訴代理人滕澤
      珩律師於94年1月31日在本院所提出之王明廉、趙俊華於
      上揭時地向被告凌傑公司所購買之上開二台電腦，亦表示
      為其公司所賣出（見本院94年1月31日準備程序筆錄）。
      是被告乙○○辯稱：被告凌傑公司並未有於上揭時地，先
      後出售組裝電腦各一組予證人王明廉、趙俊華云云，自不
      足採。
（三）雖被告乙○○辯稱：伊賣電腦給顧客均是賣空機，並未將
      伊編號Ａ2電腦內之告訴人微軟公司上開六種電腦軟體灌
      錄至王明廉、趙俊華所購買之電腦內，隨貨附贈給王明廉
      、趙俊華云云。而證人賴惠貞於原審法院調查時固證稱：
      「．．．銷售單上的資料是我向他介紹完產品後，在客戶
      的預算範圍內，他要求的配備、產品，將其寫在銷售單上
      ，並且估價由客戶付訂金，ＷＩＮ九八Ｋ／Ｂ是指要使用
      ＷＩＮ九八的鍵盤，我們只提供硬體部分，沒有提到電腦
      中要輸入何種軟體的內容，表中「安裝」是表示硬體的組
      裝，當時客戶也沒有提到要在電腦中輸入何種軟體，我們
      跟客戶談時，都會跟客戶說軟體要自行安裝，要不就是要
      跟公司購買隨機板，公司才會幫忙安裝。」、「工程師展
      示配備給客人看的情形，只要將電腦開機後，按ＰＵＳＨ
      鍵進去，就可以從電腦的螢幕上看到整台電腦有何配備，
      點完配備沒有錯誤後，就關機交機給客戶。」、「我們並
      不會主動跟客戶提到軟體安裝的部分．．．證人趙俊華取
      貨的時候我們並沒有請工程師秀電腦的軟體給客戶看，證
      人趙俊華並沒有提供原版的光碟或是向我們購買正版的光
      碟，我們不可能在交貨的時候跟他核對電腦內的軟體資料
      。」等語（見原審卷一第115頁、第117頁、第171頁）；
      而當時在被告凌傑公司擔任工程師之證人許景泰於原審法
      院調查時雖亦證稱：「當時檢視電腦給趙俊華的人就是我
      。我們是依照銷貨單上面的單子將單子上面的物品點交給
      客戶，當天我有開機，讓證人趙俊華檢視電腦是否正常，
      檢視結果確實有銷貨單上面的配備。軟體部分，並沒有如
      證人趙俊華所講的有秀出ＷＩＮ９８等等程式，軟體部分
      應該是空白的，銷貨單上面也有蓋明不提供任何軟體．．
      ．」等語（見原審卷一第139頁）。惟查：證人王明廉於
      原審調查時明確證稱：「．．．公司受微軟公司的委託訪
      查，故公司派我去前去購買電腦。我到的時候，這家店剛
      好有一組特價產品不含螢幕是二萬二千多元，我就針對這
      個商品就跟他們一位吳姓小姐洽談，我問他這樣有什麼硬
      體配備亦即他們促銷的硬體的配備，後來我問有附什麼軟
      體，吳小姐跟我說有基本Window s 98及office 2000等，
      她就開銷訂單給我，銷訂單就軟體並沒有載明，我付一千
      元訂金，約定12月3日交貨，這是我第一次到這家店。取
      貨也是我親自前去取貨，是12月3日前去取貨，取貨的時
      候是吳小姐跟我接洽，我說我要看看電腦，所以吳小姐有
      請他們的工程師開機給我看，想瞭解電腦開機有無問題，
      工程師開機的時候就直接可以看出有安裝Windows 98及
      office 2000，因為開機的時候有秀出Windows 98的ＬＯ
      ＧＯ，我有問工程師是否有其他軟體，工程師就有秀到
      office 2000的部分，看完之後，我認為可以，她就拿庭
      呈的銷貨單給我，還有開發票，扣除原來訂金，我又給付
      尾款，我就帶走，帶回公司後把電腦交給公司，公司就送
      去微軟公司．．．」等語（見原審卷一第173頁、第174頁
      ）。證人趙俊華亦於原審法院調查時亦證稱：「90年12月
      3日與賴惠貞小姐接洽，訂購這一套電腦，銷訂表是賴小
      姐跟我介紹的，介紹完硬體之後，我問他軟體的部分，賴
      小姐說軟體的部分會複製一份Windows 98程式及防毒軟體
      及看ＶＣＤ的程式軟體，當時以口頭答應而已，並沒有書
      立書面的憑證。我有預付訂金五百元，90年12月7日我有
      去取貨，取貨的時候當天有拿到電腦，當時也是跟賴小姐
      接洽，我有要求要看電腦裡面灌入的軟體，然後是賴小姐
      請他們店內的工程師檢測給我看．．．。當時工程師就把
      電腦插電開機之後，秀裡面的軟體資料給我們看，我看到
      Windows 98、office 2000、防毒軟體及觀看ＶＣＤ的軟
      體，我確定有這些軟體之後，我就付尾款取貨。．．．取
      得電腦之後我就直接交給微軟公司。」等語（見原審卷一
      第136頁、第137頁）。按告訴人微軟公司之每一套合法授
      權之電腦軟體，於出售予消費者時，均附具該等軟體之使
      用授權書及真品證明書，而每一套軟體之真品證明書上，
      均編列有一獨立之軟體以茲分辨授權之情形，消費者欲安
      裝該軟體於其電腦時，須打上該編列之序號，始得以完成
      安裝並正常使用，日後有售後服務之需要者，即以該序號
      來辯認消費者所購買使用之軟體。於正常安裝之使用情況
      下，消費者應就每一台電腦安裝一套電腦，此有使用者授
      權合約書影本可稽（見原審卷二第47頁至58頁）。另按同
      一光碟片及同一組產品金鑰於二台不同電腦內安裝office
      2000軟體，或於同一台電腦內安裝office 2000二次，其
      所產生序號之前三組數字會完全相同，僅最後一組之數字
      會因電腦內之解析而隨機產生不同之數字，業經原審法院
      於93年3月3日勘驗明確（見原審卷第113頁、第114頁）。
      又在同一光碟片及同一組產品金鑰於二台不同電腦內安裝
      「Windows 98第二版」軟體，或於同一台電腦內安裝「
      Windows 98第二版」二次，其所產生序號之四組數字會均
      會完全相同，亦經原審法院於93年3月3日勘驗明確（見原
      審卷第116頁）。因此，不同之電腦內出現前三組序號相
      同之Windows 98軟體，即表示該軟體係出自同一Windows
      98軟體所複製。若不同之電腦內出現四組序號均相同之
      Windows 98軟體，即表示二部電腦係以硬碟對拷方式非法
      重製。本案證人王明廉、趙俊華二人所購買之二台電腦，
      其二台電腦內確有安裝告訴人微軟公司之上開「
      Microsoft Windows 98 第二版」、「Microsoft Word
      2000」、「Microsoft Excel 2000」、「Microsoft
      PowerPoint 2000」、「Microsoft Acc ess 2000」、「
      Microsoft FrontPage 2000」六種電腦軟體，「
      Microsoft Windows 98第二版」之產品序號為「XX
      XXX-OEM-XXXXXXX-XXXXX」，「Microsoft Word 2000」、
      「Microsoft Excel 2000」、「Microsoft PowerPoint20
      　00」、「Microsoft Acc ess 2000」、「Microsoft
      Front　　Page 2000」之使用者名稱均為「SoFreed」，
      產品序號均為「00000-000-000 -0000000-00834」，此有
      告訴人微軟公司於91年3月18日向台中市警察局第一分局
      所提出之該二台電腦內載軟體顯示於螢幕之列印資料附於
      告訴狀可稽（見偵字第11780號偵查卷第66頁至第77頁）
      ，並經告訴代理人滕澤珩律師於94年1月31日提出上開二
      部電腦，與被告乙○○及其辯護人至本院律師休息室檢視
      ，確係被告凌傑公司所賣出，其中一部電腦內（另一台電
      腦尚時已無法開機）確安裝有告訴人微軟公司上開六種軟
      體，其螢幕畫面之使用者名稱及序號確與告訴人微軟公司
      上開所提告訴狀所附之螢幕之列印資料相同，此有被告乙
      ○○所簽名確認之上開軟體螢幕畫面影本五紙附於本院卷
      可稽。嗣該分局員警於91年6月13日持搜索票至被告乙○
      ○位於台中市○○街70號住所內查獲到被告乙○○所有之
      編號Ａ2電腦（該電腦未扣案僅拍照），該電腦內並有告
      訴人微軟公司上開六種電腦軟體，其「Microsoft
      Windows 98第二版」之產品序號亦為「XXXXX-OEM-XXXXXX
      X-XXXXX」，「Mic rosoft Word 2000 」、「Microsoft
      Excel 2000」、「Mi crosoft PowerPoint 2000」、「
      Microsoft Access 2000」、「Microsoft FrontPage
      2000」之使用者名稱亦均為「SoFreed」，產品序號亦均
      為「00000-000-000-0000000 -00834」，且上開六種軟體
      內之檔案資料夾不僅相同，且其所顯示之修改時間亦均相
      同，此有臺中市警察局第一分局93年12月22日中分一刑字
      第0930038157號函所檢附之於上開時地搜索所拍攝之照片
      一冊可稽（見該冊所拍攝之附件五電腦軟體照片編號9至
      20）。足見證人王明廉、趙俊華上開二台電腦內所安裝上
      開告訴人微軟公司之六種軟體，確由被告乙○○以其所有
      上開編號Ａ2之電腦以硬碟對拷方式非法所重製。否則二
      者之「使用者名稱」、「產品序號」與其檔案資料夾及其
      所顯示之修改時間豈會如此巧合相同，告訴人微軟公司又
      豈可能於員警在91年6月13日搜索被告乙○○上開住處之
      前，即可事先預知被告乙○○上開編號Ａ2電腦內所安裝
      上開告訴人微軟公司六種軟體之使用者名稱及產品序號，
      而能夠於91年3月18日向員警提出與上開六種軟體相同之
      使用者名稱及產品序號之螢幕之列印資料附於告訴狀告訴
      狀。足見證人賴惠貞、許景泰上開證言係在迴護被告乙○
      ○、凌傑公司，核與事實不符，自不足採。至卷附之被告
      凌傑公司所出具之銷貨單之頁末備註欄處雖以電腦列印有
      「本公司不提供任何非法軟體，請客戶自備合法軟體安裝
      」等字樣，部分更於頁首處蓋有「本公司不提供任何軟體
      ，請客戶自備合法軟體，本公司僅代客安裝」之戳章，惟
      此乃其片面之記載，其為促銷電腦不見得會確實遵守，自
      無法僅憑此等片面之標記，遽認被告乙○○並未有非法重
      製告訴人微軟公司上開六種電腦程式之情事。是證人王明
      廉、趙俊華上開證言核與事實相符，自堪採信。被告乙○
      ○上開所辯，自不足取。
（四）綜上所述，本案事證明確，被告乙○○、凌傑公司上開犯
      行，均洵堪認定。
二、查被告乙○○擅自重製告訴人微軟公司上開六種電腦程式著
    作，僅係隨貨贈送給購買其電腦之客戶王明廉、趙俊華，並
    未就所灌錄之電腦軟體，另行收取費用，業據證人王明廉、
    趙俊華於原審法院調查時證述明確，告訴人微軟公司亦具狀
    指陳：被告公司及其負責人均係於單獨出售硬碟或於出售配
    備有該硬碟之組裝電腦時，方於交貨前『免費』將不同之非
    法軟體灌裝入硬碟中，並非先將硬碟灌裝非法軟體再等待出
    售。」（見91年度偵字第11780號偵查卷第12頁） 。按意圖
    營利而侵害重製權，其營利範圍不以「銷售或出租」為限，
    尚包括隨貨贈送、借用或其他可增加營收之行為。可見隨貨
    贈送係屬意圖營利之範圍，但非屬意圖銷售之範圍。是被告
    乙○○主觀上並無意圖銷售之犯意甚明，然有意圖營利之犯
    意至明。核被告乙○○所為，本係犯92年7月9日修正公布前
    之87年1月21日修正公布之著作權法第91條第1項（90年11月
    12日修正著作權法時並未修正該條）之擅自以重製之方法侵
    害他人之著作財產權罪，其法定刑為「六月以上三年以下有
    期徒刑，得併科新台幣二十萬元以下罰金。」及92年7月9日
    修正公布前之87年1月21日修正公布之著作權法第93條第3款
    （90年11月12日修正著作權法時並未修正該條）之明知為侵
    害著作權之物意圖營利而交付罪，其法定刑為「二年以下有
    期徒刑，得併科新台幣十萬元以下罰金。」惟被告乙○○行
    為後，上開著作權法業於92年7月9日修正公布，並增訂第91
    條之1，92年7月9日修正公布之著作權法第91條第1項規定：
    「意圖營利而以重製之方法侵害他人之著作財產權者，處五
    年以下有期徒刑、拘役，或科或併科新臺幣二十萬元以上二
    百萬元以下罰金。」92年7月9日修正公布之第91條之1第1項
    規定：「意圖營利而以移轉所有權之方法散布著作原件或其
    重製物而侵害他人之著作財產權者，處三年以下有期徒刑、
    拘役，或科或併科新臺幣七十五萬元以下罰金。」嗣於93年
    9月1日著作權法又修正公布，93年9月1日修正公布之著作權
    法第91條第1項規定： 「擅自而以重製之方法侵害他人之著
    作財產權者，處三年以下有期徒刑、拘役，或科或併科新臺
    幣七十五萬元以下罰金。」93年9月1日修正公布之第91條之
    1第2項規定：「明知係侵害著作權之重製物而散布或意圖散
    布而公開陳列或持有者，處三年以下有期徒刑，得併科新臺
    幣七萬元以上七十五萬元以下罰金。」比較新舊法結果，以
    93年9月1日修正公布之著作權法第91條第1項，及 92年7月9
    日修正公布前之87年1月21日修正公布之著作權法第93條第3
    款最有利於被告乙○○，爰依刑法第2條第1項前段及後段之
    規定，應適用裁判時之法律即93年9月1日修正公布之著作權
    法第91條第1項，及行為時之法律即92年7月9日修正公布前
    之87年1月21日修正公布之著作權法第93條第3款之規定論處
    。被告乙○○係為達於交付出售之組裝電腦時，同時附送王
    明廉、趙俊華之上開六種電腦程式著作之目的，而重製各該
    電腦軟體，核其所犯上開二罪間，顯然有方法結果之牽連關
    係，為牽連犯，應依刑法第55條之規定從一重之93年9月1日
    修正公布之著作權法第91條第1項之擅自而以重製之方法侵
    害他人之著作財產權罪處斷。另被告凌傑公司本係犯92年7
    月9日修正公布前之87年1月21日修正公布之著作權法第101
    條第1項之規定科以該法第91條第1項之罰金。惟其代表人即
    被告乙○○所犯上開著作權法第91條第1項之罰金刑部分為
    「二十萬元以下」，而上開著作權法第101條第1項有關「對
    於九十一條至九十六條之罪者」之文字，於92年7月9日修正
    公布之著作權法第101條第1項則修正為「對於九十一條至九
    十六條之一之罪者」，其著作權法91條第1項罰金刑部分修
    正係「二十萬元以上二百萬元以下」；93年9月1日著作權法
    第91條第1項修正公布後，其罰金刑部分修正為「七十五萬
    元以下」（93年9月1日著作權法修正時並未修正第101條）
    ，經比較上開新舊法結果，自應適用較為有利被告凌傑公司
    之87年1月21日修正公布之著作權法第101條第1項之規定科
    以該法第91條第1項之罰金。是被告乙○○、凌傑公司辯稱
    其應為免訴或無罪之諭知，顯有未洽，自不足採。又被告乙
    ○○先後二次重製告訴人微軟公司上開六種電腦程式著作附
    贈予王明廉及趙俊華之行為，時間緊接，犯罪構成要件相同
    ，顯係基於概括之犯意反覆為之，為連續犯，應依刑法第56
    條之規定以一罪論，並依法加重其刑。原審對被告論罪科刑
    ，固非無見，惟被告乙○○擅自重製告訴人微軟公司上開六
    種軟體而隨貨贈送予王明廉、趙俊華之行為，雖非屬意圖銷
    售之範圍，惟仍屬意營利之範圍，已如上述，而原判決卻誤
    認被告乙○○並非具有意圖營利之犯意，自有未洽。又著作
    權法第91條及第91條之1，均於93年9月1日修正公布，原判
    決未及比較上開法律，即有未妥。另原判決並未認定被告乙
    ○○係利用其所有編號Ａ2電腦內之上開六種電腦軟體對烤
    灌錄重製在王明廉及趙俊華購單組裝之電腦設備硬碟中，而
    未依著作權法第98條前段之規定宣告沒收，亦有未妥。是被
    告乙○○、凌傑公司仍執前詞上訴指摘原判決不當，雖非有
    理由，然原判決既有上開可議之處，即屬無可維持，自應由
    本院將原判決撤銷改判。爰審酌被告乙○○前無任何犯罪紀
    錄，素行良好，有臺灣臺中地方法院檢察署刑案資料查註紀
    錄表、臺灣高等法院被告全國前案紀錄表各一份在卷可按，
    其為便利行銷電腦，竟枉顧上開六種電腦程式著作均係告訴
    人微軟公司辛苦之智慧結晶，而以擅自灌錄重製之方式，損
    害告訴人微軟公司之利益，且無視政府大力宣導尊重他人智
    慧財產權之法令，其被查獲非法重製之次數雖僅有二次，所
    獲取之利益不多，惟對告訴人微軟公司之權益已造成損害，
    並擾亂市場秩序，影響我國致力保護智慧財產權之國際名譽
    ，且事後仍未與告訴人微軟公司達成和解，及被告乙○○係
    被告凌傑公司之負責人等一切情狀，分別量處被告乙○○及
    被告凌傑公司如主文所示之刑，並就乙○○部分，諭知易科
    罰金之折算標準。至編號Ａ2電腦（含其內之上開六種電腦
    軟體），係被告乙○○向悅星茶坊網咖店所購買，為被告乙
    ○○所有，已如上所述，係被告乙○○用來對烤灌錄重製在
    王明廉及趙俊華所購買組裝之電腦設備硬碟中，為被告乙○
    ○犯93年9月1日修正公布之著作權法第91條第1項之罪，係
    供犯罪所用之物，自應依著作權法第98條前段之規定宣告沒
    收。
三、公訴人雖另以扣案之二十二片光碟片，欲證明被告乙○○另
    犯有擅自重製告訴人微軟公司上開六種電腦程式在組裝販賣
    之電腦硬碟內銷售予顧客之犯行；告訴人微軟公司亦以搜到
    之Ｋ１、Ｋ２、Ｋ３、Ｋ４、Ａ１、Ａ２、Ａ３電腦亦有非
    法重製告訴人微軟公司如附件二所示之軟體，指訴應係被告
    乙○○所為云云。惟查：臺中市警察局第一分局於91年6月1
    3日持搜索票， 在臺中市○區○○街70號被告乙○○之住家
    內，確實扣得灌錄有告訴人微軟公司享有著作財產權之電腦
    程式著作之光碟片二十二片（灌錄之軟體細目詳如附件一）
    及電腦三台（灌錄之軟體細目詳如附件二Ａ１、Ａ２、Ａ３
    ）；另在凌傑公司查獲電腦四台（灌錄之軟體細目詳如附件
    二Ｋ１、Ｋ２、Ｋ３、Ｋ４）等事實，固為被告乙○○所供
    認，並有搜索票二紙、臺中市警察局第一分局搜索筆錄二份
    、現場照片十四張、電腦軟體紀錄表五紙附卷可稽，及如附
    件一所示之光碟片二十二片扣案可資佐證。惟查：
（一）扣案之光碟片二十二片部分：
  １、被告乙○○辯稱：扣案之光碟片二十二片均係伊向之前離
      職之工程師沒收的，並未用以燒錄或安裝在其他電腦硬體
      上等語，核與證人許景泰於原審法院證稱：「（問：當時
      模範街找到二十二片光碟片，是在何處找到？如何來的？
      ）在二樓，堆雜物的地方，．．．一個是在垃圾桶裡面，
      用塑膠袋包起來。另外一堆是在紙箱裡面找到的，有散裝
      也有ＣＤ盒包裝著，查到光碟有的有用套子包起來，有的
      沒有用套子。二十二片光碟有些是我進公司的時候帶過來
      的，被公司沒收，因為公司說不能弄這些東西，當時我帶
      了幾片過來我沒有印象．．．」等語 （見原審卷一第141
      頁）大致相符。且經告訴人微軟公司一一就扣案之二十二
      片光碟片加以檢視電腦序號，並與扣案之Ａ１、Ａ２、Ａ
      ３、Ｋ１、Ｋ２、Ｋ３、Ｋ４電腦內軟體比對結果，除其
      中之Ｄｉｓｋ６、Ｄｉｓｋ７外（見下述），其餘光碟片
      均與該等電腦內之電腦程式無關，有告訴人微軟公司在原
      審法院所提出之附件一、二資料可佐。
  ２、告訴代理人滕澤珩律師於原審法院雖具狀表示：以扣案之
      Ｄｉｓｋ６及Ｄｉｓｋ７之光碟片上所記載之軟體產品金
      鑰「ＸＨＪ２Ｒ─ＭＤＲ３６─ＲＧＣＪＹ─４Ｋ９２Ｃ
      ─ＪＭＰＷＢ」進行轉換後，產生軟體序號「00000-000-
      0000000-00 000」，該序號之前三組數字與證人王明廉、
      趙俊華向凌傑公司所購買之二台電腦及扣案之Ａ２電腦內
      所安裝之「Office 2000」（含Word、Excel、Access、Po
      werPoint、FrontPage）之軟體序號相同，均為「00000-0
      00-0000000」。由於告訴人所出售之每套合法授權之Offi
      ce軟體，於安裝後均有獨立之產品序號，產品序號係由四
      組號碼所組成，若以同一光碟片及同一組產品金鑰重複安
      裝灌錄，則產生之序號前三組號碼會完全相同，僅最後一
      組號碼會因電腦內之解析程序而隨機產生，例如：「0000
      0-000-0000000-00000」與「00000-000-0000000-00000
      」，可知扣案之Ｄｉｓｋ６及Ｄｉｓｋ７之光碟片係被告
      乙○○非法重製告訴人軟體之工具云云，並提出安裝資料
      二紙為證。但經原審法院當場安裝前開二扣案光碟片，勘
      驗結果如下：扣案之Ｄｉｓｋ６部分：將光碟安裝在告訴
      人提出的電腦中，未鍵入任何產品金鑰，畫面即出現第一
      個對話視窗，均是日文字，視窗上方的名稱為Micros oft
      Office 2000 Premium。按下一步後，第二視窗仍是日文
      版，並且出現產品序號：「00000-000-0000000-00000」
      。再將同一片光碟在同一部電腦重新安裝，出現畫面同上
      ，但序號改為：「00000-000-0000000-00000」。扣案之
      Ｄｉｓｋ７部分：將光碟安裝在告訴人提出的電腦中，未
      鍵入任何產品金鑰，畫面即出現第一個對話視窗，均是日
      文字，視窗上方的名稱為Microsoft Office 2000 Disc2
      。按下一步後，第二視窗仍是日文版，並且出現產品序號
      ：「00000-000-0000000-00000」。進行安裝後，視窗顯
      示無法安裝。另在告訴人提出的電腦中，放Office 2000
      正版光碟，鍵入扣案的Ｄｉｓｋ７光碟上所載產品金鑰「
      ＸＨＪ２Ｒ─ＭＤＲ３６─ＲＧＣＪＹ─４Ｋ９２Ｃ─Ｊ
      ＭＰＷＢ」後，從版權頁可以看出序號為：「00000-000-
      000000-00000」。以上情形，均有該院勘驗筆錄附卷可稽
      （見原審卷二第114頁、第115頁）在卷可稽。可知扣案Ｄ
      ｉｓｋ６及Ｄｉｓｋ７光碟片之產品金鑰或軟體序號所顯
      示之情況，並無如告訴代理人滕澤珩律師前所指陳之情形
      ；甚者，扣案之Ｄｉｓｋ６、Ｄｉｓｋ７光碟片內容，均
      係日文版，與證人王明廉、趙俊華向凌傑公司購買之二台
      電腦及扣案之Ａ２電腦內所安裝之軟體均係中文版，更是
      迥然有別，堪認上開三部電腦確非被告乙○○以扣案之此
      二光碟片所非法重製無訛。告訴人微軟公司此部分指陳，
      與事實不符，自不足採。
（二）編號Ａ１、Ａ２、Ａ３電腦部分：
  １、被告乙○○辯稱：此三台電腦係91年3月底， 以每台平均
      六千元左右之價格，向臺中市○○路與大雅路交叉口附近
      之「悅星茶坊」網咖店購買之中古機，其中二台是桌上型
      ，一台是筆記型，該網咖店是由一位約三十歲左右之男性
      出面洽談等語，核與證人劉秉賢到庭結證稱：「（問：是
      否介紹被告向他人購買電腦？）跟朋友喝茶時，因為該紅
      茶店有兼營網咖，老闆不懂電腦想要收店，我就問被告（
      乙○○）有無興趣收購中古電腦，並叫被告過來看看，後
      來有購買兩台電腦與壹台筆記型電腦。．．．只知道該店
      叫「月星」，．．．這是91年年初約3、4月的事情。」等
      語大致相符（見原審卷一第48頁），基此，被告乙○○辯
      稱：此三台電腦係向他人購買之中古機，電腦內之軟體並
      非伊所灌錄重製等語，固非無據。惟觀諸此三部電腦檔案
      之輸入時間，其中編號Ａ１係在89年間，編號Ａ２、Ａ３
      皆在87至90年間，有此三部電腦硬碟內載軟體顯示於螢幕
      之照片二十四張附卷可稽。而被告乙○○係在90年11月29
      日至12月7日利用其所有編號Ａ2電腦內之上開六種電腦軟
      體對烤灌錄重製在王明廉及趙俊華購單組裝之電腦設備硬
      碟中，已如上所述，顯然被告乙○○向「悅星茶坊」購買
      之時間，最遲應在90年11月29日以前之90年間某日。惟並
      無證據顯示，被告乙○○向「悅星茶坊」購買該三台電腦
      後，有將告訴人上開六種軟體灌錄重製在該三台電腦內之
      行為，是被告乙○○辯稱並非渠所灌錄重製等語，尚屬可
      信。
  ２、告訴人微軟公司雖指稱：編號Ａ１電腦內所安裝之「Wind
      ow Me」序號「OEM-0000000」與編號Ｋ１電腦內之此軟體
      序號相同，足認係未經授權所非法重製云云。但經原審法
      院將被告乙○○所提出並灌錄在編號Ｋ１電腦內之「Wind
      ow Me」合法軟體光碟片實際安裝結果， 無論係安裝在不
      同之電腦，或於同一部電腦為兩次之安裝，在輸入該光碟
      片之產品金鑰「W89YT-X33HT-24B MB-C7GP2-M6FKJ」後，
      版權頁出現之產品序號均為 「52782-OEM-0000000-00000
      」，有該院勘驗筆錄可考（見原審卷二第113頁、第117頁
      ），並無告訴人指陳：同一軟體光碟片若重覆安裝灌錄，
      產品序號四碼中之前三碼會完全相同，第四碼會隨機變異
      之情狀。是以編號Ａ１、Ｋ１電腦內所安裝之「Window
      Me」產品序號，第四組號碼既不相同，則編號Ａ１電腦內
      所安裝之「Window Me」 ，並非被告乙○○以原本灌錄在
      編號Ｋ１電腦之「Window Me」 電腦軟體光碟片灌錄重製
      一節，堪可認定。
  ３、告訴人微軟公司另謂：編號Ａ２電腦所安裝之 Office 20
      00係被告乙○○以扣案之Ｄｉｓｋ６、Ｄｉｓｋ７所非法
      重製云云，與實情不符，亦已詳如上述。
  ４、告訴人微軟公司雖又指稱：編號Ａ２、Ａ３電腦內所灌錄
      之如附件二所示電腦程式，產品序號之前三組號碼，分別
      與告訴人微軟公司在臺灣板橋地方法院90年度易字第2928
      號被告傑智電腦資訊有限公司違反著作權法案件及臺灣板
      橋地方法院檢察署91年度偵字第9378號被告長佳資訊有限
      公司被訴違反著作權法案件中，所查悉非法重製告訴人微
      軟公司享有著作財產權之「Office2000」（含Word、Exce
      l、Acc ess、PowerPoint、FrontPage ）產品序號之前三
      組號碼相同，可證明被告乙○○確有非法重製告訴人微軟
      公司電腦程式著作之犯行云云，並在原審法院提出臺灣板
      橋地方法院90年度易字第2928號刑事判決、臺灣板橋地方
      法院檢察署檢察官91年度偵字第9378號聲請簡易判決處刑
      書、電腦軟體記錄表（傑智電腦資訊有限公司）等件，以
      資佐憑，且經原審法院將告訴人所提出之「 Office 2000
      」正版軟體光碟片實際安裝後，發現無論係安裝在不同之
      電腦，或於同一部電腦為兩次之安裝，產品序號之前三組
      號碼均同，第四組號碼則互異，此有該院之勘驗筆錄可稽
      （見原審卷二第113頁、第114頁）。惟依此僅能證明編號
      Ａ２、Ａ３電腦內所灌錄之如附表二所示電腦程式，係非
      法重製之電腦軟體。然此二台電腦係90年間之某日，被告
      乙○○以每台平均六千元左右之價格，向臺中市○○路與
      大雅路交叉口附近之「悅星茶坊」網咖店購買之中古機，
      已如上述，且觀諸此二部電腦檔案之輸入時間，編號Ａ２
      、Ａ３皆在87至90年間，有此二部電腦硬碟內載軟體顯示
      於螢幕之照片附卷可稽，顯然均在被告乙○○購買時間之
      前。基此，被告乙○○辯稱：此二台電腦內之軟體並非伊
      所灌錄重製等語，尚屬可信。此外尚乏積極證據足以證明
      編號Ａ２、Ａ３電腦內所灌錄之如附表二所示電腦程式係
      被告乙○○所為，自無法認定編號Ａ２、Ａ３電腦內如附
      表二所示電腦程式之非法重製人即係被告乙○○。
  ５、綜上所述，公訴人及告訴人所舉之證據均不足以證明編號
      Ａ１、Ａ２、Ａ３電腦內所灌錄之如附表二所示電腦程式
      ，確係被告乙○○所非法重製。被告乙○○此部分之辯解
      尚屬可信，是被告乙○○此部分之犯行，自不成立。
（三）編號之Ｋ１、Ｋ２、Ｋ３、Ｋ４電腦部分：
  １、編號Ｋ１電腦部分：
      被告乙○○辯稱：此部電腦內所安裝之 「Window Me」，
      係以合法購得之軟體光碟自行灌入等語，業據其提出合法
      「Window Me」軟體光碟一片為證， 並經原審法院實際安
      裝該片軟體光碟，並輸入該光碟片之產品金鑰「W89YT-X3
      3HT-24B MB-C7GP2-M6FKJ」後，從電腦版權頁可看出產品
      序號為「52782-OEM-0000000-00000」等情， 有該院勘驗
      筆錄可考，核與編號Ｋ１電腦內所安裝之 「Window Me」
      產品序號完全相同，足認被告乙○○此部分所辯，尚屬可
      信。從而編號Ｋ１電腦內之「Window Me」 電腦軟體，係
      被告乙○○合法所重製，並不是非法重製極為明確，此部
      分之犯行亦不成立。
  ２、編號Ｋ２電腦部分：
      被告乙○○辯稱：此部電腦係向聯強國際股份有限公司（
      下稱聯強公司）購買，該電腦內之軟體係買來時原廠附的
      等語，核與聯強公司業務人員陳怡君於偵查中證稱：「（
      問：你們公司賣出之電腦是否附軟體？）有，附ＷＩＮＤ
      ＯＷ─ＸＰ家用版，我們出貨時軟體已經附在硬碟內。」
      等語相符，並有聯強公司提出之客戶送貨單資料查詢一紙
      可憑。告訴代理人滕澤珩律師雖在偵查時具狀表示，以扣
      案之Ｋ２電腦上黏貼之產品金鑰「M6J92-JP4GM-8V4K9-B7
      VXF-8RM36」，即產生電腦軟體序號「52782-OEM-000000
      0-00000」，與該部電腦主機內電腦軟體所載之電腦軟體
      序號「52782-OEM-0000000-00000」不同，且提出安裝資
      料三紙為證，但經證人陳怡君查證後，復於偵查中補證稱
      ：「我查的結果是ＩＢＭ電腦直接與微軟公司（拿）需要
      數量之序號，在每台電腦出廠時，就已經將微軟軟體灌入
      電腦內，同時在電腦外殼貼上序號條碼，但作業時未必電
      腦內軟體序號與外殼授權條碼序號相同，因為有些委外公
      司全部將軟體灌入電腦內，再貼上序號條碼。電腦上的序
      號是否微軟公司賣給ＩＢＭ公司的可以查得出來。」等語
      ，自無法以編號Ｋ２電腦主機內之電腦軟體序號與黏貼在
      電腦外殼上之產品金鑰所轉換出之序號不同，遽認該部電
      腦主機內之電腦軟體必係被告乙○○所擅自灌入。此外，
      復無其他積極證據足以證明該部電腦內之「Windows Me」
      電腦軟體確係被告乙○○擅自重製灌錄，是被告乙○○此
      部分之犯行亦不成立。
  ３、編號Ｋ３電腦部分：
      告訴代理人滕澤珩律師於原審陳稱：此部電腦內之軟體版
      本太老舊，無法用序號追查是正版或盜版，就此部分告訴
      人不提告訴等語（見原審卷一第20頁），此外復無其他積
      極證據足以證明被告乙○○確有非法重製編號Ｋ３電腦內
      「MS-DOS」電腦程式著作之情事，被告乙○○此部分之犯
      行亦不成立。
  ４、編號Ｋ４電腦部分：
      告訴人微軟公司於原審法院雖指稱：此部電腦內所灌錄之
      「MS Window XP」之產品序號為「000-0000000」 ，與臺
      灣板橋地方法院檢察署九十一年度偵字第九三七八號違反
      著作權法案件中所發現之「MS Window XP」電腦軟體序號
      完全相同，足證此一套非法軟體業經再三反覆盜拷；又該
      電腦內之「MS Office97」電腦軟體，包括Word、Excel、
       PowerPoint軟體序號之中間二組號碼皆為「000-0000000
      」，絕非告訴人以公式精算選取之正常序號，復與臺灣板
      橋地方法院90年度易字第2928號傑智電腦資訊有限公司違
      反著作權法案件中所查獲之非法重製電腦軟體之序號相同
      ，而扣案之Ｄｉｓｋ１０光碟片上註明之 「Office 97」
      序號即為「000-0000000」，可認扣案之Ｋ４電腦內之 「
      Office 97」為非法重製之軟體云云。惟查：扣案之 Ｄｉ
      ｓｋ１０內並查無與扣案之Ｋ４電腦內所存電腦程式相同
      之軟體，有附件一、二之資料可資比對。而被告乙○○辯
      稱：此部電腦係客戶送修，電腦內之程式並非伊所灌錄等
      語，核與該部電腦所有權人陳美華於偵查中及原審法院審
      理時，及受陳美華所託將該部電腦送至凌傑公司修理之證
      人林素梅於偵查中所證述之情節均相符合，是被告乙○○
      此部分所辯，尚屬可信。證人陳美華於原審法院審理時復
      證稱：「．．．我與被告公司並不認識．．．只是因為我
      嫂嫂林素梅幫忙我送到該店修理的，先前與被告公司並沒
      有任何生意往來。當初小孩說電腦螢幕壞掉，主機按開關
      後無法看到螢幕故才會送修。當時是抱主機過去送修的。
      」、「當初送修時，我是說看能否修，可以修就修不可以
      修就丟掉，因為該電腦已經很久了。我當時並沒有請店家
      要灌入軟體，且我也不認識被告。．．．當時送去時，他
      們就說不能夠修，說沒有辦法開機，要等看看．．．」等
      語（見原審卷一第45頁）。衡情客戶若未提出安裝軟體之
      要求，店家又豈會無償在客戶送修之電腦內，擅自灌入任
      何軟體程式？至編號Ｋ４電腦內之「MS Windows XP」中
      文版雖係90年10月30日始在台灣推出，然證人陳美華於原
      審法院證稱：該部電腦在將該部電腦送交被告乙○○維修
      前，該部電腦亦曾送修一次，第一次維修大約有三、四年
      ，第二次維修間隔數年之久等語，若依證人陳美華上開證
      詞推算，第一次送修之時間約在88年、89年間，第二次維
      修間亦有可能在90年10月30日之後，消費者在送修前自有
      可能在市面上購得上開「MS WindowsXP」中文版，是告訴
      人微軟公司認消費者在送修前不可能在市面上能購得上開
      「MS WindowsXP」，顯然係被告乙○○在送修後所非法重
      製云云，自不足採。是被告乙○○此部分之犯行亦不能成
      立。
（四）綜上所述，公訴人所舉之證據及告訴人微軟公司提出之事
      證，均不足以證明被告乙○○有此部分之犯行，惟公訴人
      認此部分與上開已起訴成罪部分有連續犯之裁判上一罪關
      係，爰不另為無罪之諭知。
據上論結， 應依刑事訴訟法第369條第1項前段、第364條、第29
9條第1項前段，著作權法第91條第1項，87年1月21日修正公布之
著作權法第91條第1項、87年1月21日修正公布之著作權法第93條
第3款，著作權法第101條第1項、第98條前段、 刑法第2條第1項
、第11條前段、第55條、第56條、第41條第1項前段， 罰金罰鍰
提高標準條例第2條，判決如主文。
本案經檢察官丙○○到庭執行職務。
中　　華　　民　　國　　94　　年　　7 　　月　　27　　日
              刑事第八庭  審判長法　官　羅　得　村
                                法　官　劉　榮　服
                                法　官　巫　政　松
上列正本證明與原本無異。
如不服本判決應於收受送達後十日內向本院提出上訴書狀，其未
敘述上訴之理由者並得於提起上訴後十日內向本院補提理由書（
均須按他造當事人之人數附繕本）。
                                書記官　陳　妙　瑋
中　　華　　民　　國　　94　　年　　7 　　月　　27　　日
附錄論罪科刑法條：
87年1月21日修正公布之著作權法第91條第1項：
擅自以重製之方法侵害他人之著作財產權者，處六月以上三年以
下有期徒刑，得併科新臺幣二十萬元以下罰金。
93年9月1日修正公布之著作權法第91條第1項：
擅自以重製之方法侵害他人之著作財產權者，處三年以下有期徒
刑、拘役，或科或併科新臺幣七十五萬元以下罰金。
87年1月2日修正公布之著作權法第93條：
有下列情形之一者，處二年以下有期徒刑，得併科新臺幣十萬元
以下罰金︰
一  侵害第十五條至第十七條規定之著作人格權者。
二  違反第七十條規定者。
三  以第八十七條各款方法之一侵害他人之著作權者。
87年1月2日修正公布之著作權法第101條第1項：
法人之代表人、法人或自然人之代理人、受雇人或其他從業人員
，因執行業務，犯第九十一條至第九十六條之罪者，除依各該條
規定處罰其行為人外，對該法人或自然人亦科各該條之罰金。
                                                      Ｉ
